【裁判字號】    88,訴,2065
【裁判日期】    890120
【裁判案由】    違反稅捐稽徵法等
【裁判全文】
臺灣高雄地方法院刑事判決                        八十八年度訴字第二六五號
    公  訴  人  臺灣高雄地方法院檢察署檢察官
    被      告  乙○○
右列被告因違反稅捐稽徵法等案件，經檢察官提起公訴（八十八年度偵緝字第八四七
號），本院判決如左：
    主  文
乙○○行使偽造私文書，足以生損害於公眾及他人，處有期徒刑肆月；又公司負責人
，為納稅義務人以不正當方法逃漏稅捐，處有期徒刑參月。應執行有期徒刑陸月，緩
刑參年。
    事  實
一、乙○○係設於高雄縣旗山鎮○○里○○○街十三號之「框美實業有限公司」（該
    公司原設址台北縣新莊市○○路十四號之十六，一樓，以下簡稱框美公司）負責
    人，意圖以不正當方法，為納稅義務人框美公司逃漏稅捐，明知甲○○於民國（
    下同）八十四年一月至六月間並未任職框美公司且支領薪資，而僅自同年七月至
    十二月間始任職該公司，並實際支領薪資共計新台幣（下同）十一萬五千零四十
    元，竟於八十四年底取得甲○○之印章後，利用其所委託之不知情會計師，偽填
    甲○○於八十四年間曾在框美公司任職，共領得二十三萬元薪資所得之公司薪津
    工資印領表及收據，並盜蓋甲○○之印章於其上，且據之登載於其業務上作成之
    不實八十四年度「各類所得扣繳暨免扣繳憑單」，隨即於八十五年間某日，持該
    不實之薪津工資印領表及收據、各類所得扣繳暨免扣繳憑單，據以委託不知情之
    會計師製作框美公司八十四年度營利事業所得稅結算申報書，並持向財政部台灣
    省南區國稅局旗山稽徵所（以下簡稱旗山稽徵所）申報框美公司八十四年度營利
    事業所得稅，以遂行其為框美公司逃漏八十四年度營利事業所得稅之目的，共計
    逃漏二萬八千七百四十元之稅捐，足以生損害於甲○○及稅捐稽徵機關核稅之正
    確性。
二、案經甲○○委由財政部台灣省南區國稅局旗山稽徵所函請臺灣高雄地方法院檢察
    署檢察官偵查起訴。
    理  由
一、訊之被告乙○○對於上揭犯罪事實，坦承不諱，核與告訴人甲○○指訴情節大致
    相符，並有薪資工資印領表及收據、框美公司八十四年度各類所得扣繳暨免扣繳
    憑單（以上均影本）在卷可參；而框美公司於八十四年度之營利事業所得經核算
    結果，確係逃漏二萬八千七百四十元乙節，亦有財政部台灣省南區國稅局旗山稽
    徵所八十八年十二月十三日南區國稅局旗山審字第八八○一二七八一號函附卷足
    稽。事證明確，被告犯行堪可認定。
二、被告乙○○係納稅義務人框美公司之負責人，明知為不實之事項，而利用不知情
    之受其委託之會計師於業務上作成之八十四年度「各類扣繳暨免扣繳憑單」之會
    計憑證，持向稅捐機關申報，核其所為，就其以公司負責人身份為框美公司逃漏
    八十四年度營利事業所得稅部分，係犯稅捐稽徵法第四十七條第一款、第四十一
    條之逃漏稅捐罪（公訴人認被告乙○○即係納稅義務人，容係誤會，詳見後述）
    ，公訴人認被告乙○○本身即為納稅義務人，而漏引稅捐稽徵法第四十七條第一
    款，尚有未洽；另被告乙○○明知告訴人甲○○於八十四年一月至六月，並未任
    職於框美公司，竟於取得告訴人甲○○印章後，持之盜蓋於框美公司八十四年一
    月至六月份之薪津工資印領表及收據，且就明知不實事項而填載會計憑證（即薪
    津工資印領表及收據暨各類所得扣繳暨免扣繳憑單，公訴人認被告乙○○虛報告
    訴人甲○○八十四年一月至十二月份薪資共二十三萬元，尚屬誤會），並持上開
    不實之會計憑證，據以製作營利事業所得稅結算申報書，向旗山稽徵所申辦框美
    公司八十四年度營利事業所得稅部分，核其所為，係犯商業會計法第七十一條第
    一款之明知為不實事項而填製會計憑證罪，及刑法第二百十七條第二項之盜用印
    章罪、第二百十六條、第二百十條行使偽造私文書罪、第二百十六條、第二百十
    五條之行使業務上登載不實文書罪，
三、按稅捐稽徵法第四十七條第一款之規定，係將納稅義務人之公司責任，基於刑事
    政策之考慮，於其應為刑事處罰範圍內，轉嫁於公司之負責人，故依此情形而受
    罰之公司負責人，乃屬於「代罰」之性質，公司負責人本身既非逃漏稅捐之納稅
    義務人，而僅係代罰而已，則公司以不正當方法逃漏稅捐，縱實際行為係由公司
    負責人為之，究非屬於公司負責人本身之犯罪行為，自與該公司負責人之其他犯
    罪行為間，無方法結果之牽連關係可言。經查，本件所逃漏之稅捐，既係框美公
    司所應依法申報之營利事業所得稅，已如上述，則納稅義務人應為框美公司，而
    非為其負責人之被告乙○○甚明。從而，被告乙○○因係框美公司負責人，而為
    公司法上所規定之公司負責人，是就框美公司違反稅捐稽徵法部分，其受刑事處
    罰僅係代罰之性質，公訴人竟認與其所犯刑法第二百十六條、第二百十條之行使
    偽造私文書罪間，有方法結果之牽連關係，揆諸上揭說明，自難謂為適法。
四、次按，各類所得扣繳暨免扣繳憑單、薪津工資印領表及收據，及營利事業所得稅
    結算申報書，均係為證明扣繳事項與薪資發放所編製之會計憑證，均為商業會計
    法第十四條所規定之原始憑證，屬商業會計憑證之一，此業據經濟部八十五年二
    月一日經（八五）商字第八五二０一六五三號函釋甚明；被告乙○○明知告訴人
    甲○○於八十四年一月至六月，並未任職於框美公司，竟於取得告訴人甲○○印
    章後，持之盜蓋於框美公司八十四年一月至六月份之薪津工資印領表及收據，且
    就明知不實事項而填載會計憑證，並持上開該不實之會計憑證，據以製作營利事
    業所得稅結算申報書，向旗山稽徵所申辦框美公司八十四年度營利事業所得稅部
    分，係犯商業會計法第七十一條第一款之明知為不實事項而填製會計憑證罪，及
    刑法第二百十七條第二項之盜用印章罪、第二百十六條、第二百十條行使偽造私
    文書罪（薪津工資印領表及收據部分）、第二百十六條、第二百十五條之行使業
    務上登載不實文書罪（各類所得扣繳暨免扣繳憑單，及營利事業所得稅結算申報
書），已如上述，公訴人漏未論就被告乙○○所犯違反商業會計法第七十一條第
    一款及刑法第二百十七條第二項之犯行，雖有未洽，然因被告乙○○所犯違反商
    業會計法第七十一條第一款之明知為不實事項而填製會計憑證罪與其所犯之刑法
    第二百十六條、第二百十條之行使偽造私文書罪間，及刑法第二百十六條、第二
    百十五條之行使業務上登載不實文書罪間，分別有一行為觸犯數罪名之想像競合
    關係，是本院自均得一併予以審就。
五、又被告乙○○明知為不實事項，而填載於上開三項會計憑證，並進而提出於旗山
    稽徵所申報框美公司八十四年度之營利事業所得稅，其所犯之商業會計法第七十
    一條第一款之明知為不實事項而填製會計憑證罪與刑法第二百十六條、第二百十
    條之行使偽造私文書罪（薪津工資印領表及收據），應從一重之行使偽造私文書
    罪論處；而被告所犯之商業會計法第七十一條第一款之明知為不實事項而填製會
    計憑證罪與刑法第二百十六條、第二百十五條之行使業務登載不實文書罪（各類
    所得扣繳暨免扣繳憑單、營利事業所得稅結算申報書），亦係一行為觸犯數罪名
    ，應分別論以想像競合犯，均應從一重之商業會計法第七十一條第一款之明知為
  不實事項而填製會計憑證罪論處。另被告偽造私文書（薪津工資印領表及收據）
    及業務上登載不實之文書（各類所得扣繳暨免扣繳憑單、營利事業所得稅結算申
    報書）後，進而行使，其偽造之低度行為應均為行使之高度行為所吸收，不另論
    罪；而被告乙○○所犯刑法第二百十七條第二項之盜用印章犯行，又為其偽造薪
    津工資印領表及收據之偽造私文書之部分行為，亦不另論。被告前開二次所犯商
    業會計法第七十一條第一款之明知為不實事項而填製會計憑證罪與刑法第二百十
    六條、第二百十條之行使偽造私文書罪三罪間，具有方法結果之牽連關係，為牽
    連犯，應從一重依刑法第二百十六條、第二百十條之行使偽造私文書罪處斷。再
    者，被告利用不知情之會計師填製薪津工資印領表及收據、各類所得扣繳暨免扣
    繳憑單、營利事業所得稅結算申報書，係利用受其委託之不知情會計師而實施犯
    罪行為，應論以間接正犯。被告所犯上開稅捐稽徵法第四十七條第一款、第四十
    一條之逃漏稅捐罪，與刑法第二百十六條、第二百十條之行使偽造私文書罪間，
    犯意各別，行為互殊，應分論併罰之。審酌被告係框美公司之負責人，理應依稅
    法相關規定據實報繳稅款，竟逃漏稅捐，嚴重影響國家稅捐機關課稅之正確性，
    實屬可責，惟念其所逃漏之金額尚非鉅大，且犯後又坦承犯行，在庭態度尚佳等
    一切情狀，分別量處如主文所示之刑，並定其應執行刑。又被告乙○○前未曾受
    有期徒刑以上刑之宣告之事實，有本院被告全國前案紀錄表附卷可參，諒其經此
    偵審程序，當知警惕，應無再犯之虞，茲併為緩刑三年之諭知，以勵自新。偽造
    之以「甲○○」名義所填寫之八十四年一月至六月之公司薪津工資印領表及收據
    六份、框美公司八十四年度各類所得扣繳暨免扣繳憑單、八十四年度營利事業所
    得稅結算申報書，並非違禁物，且業經被告呈交旗山稽徵所（此業據被告乙○○
    陳明在卷），該物既已非被告所有，自不併為沒收之宣告，附此敘明。
據上論斷，應依刑事訴訟法第二百九十九條第一項前段，稅捐稽徵法第四十七條第一
款、第四十一條，商業會計法第七十一條第一款，刑法第十一條前段、第二百十六條
、第二百十條、第二百十五條、第五十五條、第五十一條第五款、第七十四第一款，
罰金罰鍰提高標準條例第一條前段，判決如主文。
本案經檢察官李門騫到庭執行職務。
中      華      民      國    八十九    年      一      月     二十     日
                                  臺灣高雄地方法院刑事第四庭
                                      法  官    徐   美   麗
右正本證明與原本無異。
如不服本判決，應於判決送達後十日內，向本院提出上訴狀。
                                      書記官    賴   易   詮
中    華    民    國      八十九      年      一      月      二十一    日


司法院資訊處製作；財團法人民間司法改革基金會備份。
